臺灣臺中地方法院刑事判決
111年度訴字第110號
公  訴  人  臺灣臺中地方檢察署檢察官
被      告  朱建勳

                    籍設臺中市○○區○○○路000號（臺中○○○○○○○○○)

選任辯護人  邱智偉律師（法扶律師）
被      告  張志忠


                    （另案於法務部○○○○○○○○○○○執行中）
選任辯護人  林少羿律師（法扶律師）
上列被告等因毒品危害防制條例案件，經檢察官提起公訴（110
年度偵字第34323號、110年度偵字第38756號），本院判決如下
：
    主    文
朱建勳共同犯販賣第一級毒品罪，處有期徒刑拾伍年肆月。扣案
如附表二編號20所示之物沒收。
張志忠共同犯販賣第一級毒品罪，處有期徒刑拾伍年貳月。扣案
如附表二編號20所示之物沒收。
    犯罪事實
一、朱建勳、張志忠、陳建國（另行通緝）均明知海洛因係毒品
    危害防制條例第2條第2項第1款所列之第一級毒品，不得非
    法販賣、持有，竟分別為下列犯行：
　㈠朱建勳、陳建國均意圖營利，共同基於販賣第一級毒品海洛
    因之犯意聯絡，於民國110年7月4日10時30分前之某時許，張
    欽福透過LINE通訊軟體與暱稱「陳平安」之陳建國持用之如
    附表二編號20所示之Sugar牌手機（IMEI：000000000000000
    ，含門號0000000000號SIM卡1張，下稱系爭行動電話）聯繫
    海洛因毒品交易事宜後，陳建國即指示朱建勳於同日10時30
    分許，攜帶價值新臺幣（下同）1,000元之海洛因1包，騎乘
    車牌號碼000-0000號普通重型機車，在臺中市豐原區社興五
    街與社興二街交岔路口與張欽福見面，並由朱建勳將該包海
    洛因交付與張欽福，且當場收取張欽福給付之1,000元價金
    ，朱建勳再將該1,000元價金轉交給陳建國，以此方式完成
    交易。
　㈡張志忠、陳建國均意圖營利，共同基於販賣第一級毒品海洛
    因之犯意聯絡，於110年9月9日9時21分許、9時27分許，由
    謝萬來以其所持用之門號0000000000號行動電話與陳建國所
    持用之門號0000000000號之系爭行動電話聯繫海洛因毒品交
    易事宜後，陳建國即指示張志忠於同日9時30分許，攜帶價
    值1,000元之海洛因1包，騎乘車牌號碼000-000號普通重型
    機車，在臺中市豐原區源豐路170巷口與謝萬來見面，並由
    張志忠將該包海洛因交付與謝萬來，且當場收取謝萬來給付
    之1,000元價金，張志忠再將該1,000元價金轉交給陳建國，
    以此方式完成交易。
二、嗣經臺中市政府警察局第六分局員警於110年10月20日17時
    許，在臺中市○○區○○段000地號建築物對陳建國執行搜索，
    查扣如附表二所示之物，而悉上情。
三、案經臺中市政府警察局第六分局報告臺灣臺中地方檢察署檢
    察官偵查起訴。
    理    由
一、證據能力之說明：
  ㈠按被告以外之人於審判外之言詞或書面陳述，除法律有規 定
    者外，不得作為證據，刑事訴訟法第159條第1項定有明 文
    。查證人張欽福、謝萬來、共同被告陳建國分別於警詢時所
    為之證述，被告2人及其等辯護人爭執其證據能力（見本院
    卷第237至238頁），而本院復查無有何例外得賦予證據能力
    之情形，依前揭規定，應認無證據能力。 
　㈡按被告以外之人於偵查中向檢察官所為之陳述，除顯有不可
    信之情況者外，得為證據，刑事訴訟法第159條之1第2項定
    有明文。查證人張欽福、謝萬來於偵訊中向檢察官所為之證
    述，係經檢察官依人證之程序命其具結後為之，並無證據顯
    示有遭受強暴、脅迫、詐欺、利誘等外力干擾情形，或在影
    響其心理狀況致妨礙其自由陳述等顯不可信之情況，且證人
    張欽福、謝萬來於本院審理時業經傳喚交互詰問，則其等於
    偵查中所為之證述，應認均具證據能力。
　㈢又按被告以外之人於審判外之陳述，雖不符同法第159條之1
    至第159條之4之規定，然經當事人於審判程序同意作為證據
    ，法院審酌該言詞陳述或書面陳述作成時之情況，認為適當
    者，亦得為證據；又當事人、代理人或辯護人於法院調查證
    據時，知有第159條第1項不得為證據之情形，而未於言詞辯
    論終結前聲明異議者，視為有前項之同意，同法第159條之5
    亦定有明文。其立法意旨在於傳聞證據未經當事人之反對詰
    問予以核實，原則上先予排除，惟若當事人已放棄詰問或未
    聲明異議，基於證據資料愈豐富，愈有助於真實發現之理念
    ，且強化言詞辯論原則，法院自可承認該傳聞證據例外擁有
    證據能力。經查，本案判決所引用之相關證據資料（詳後引
    證據），縱無同法第159條之1至第159條之4或其他規定之傳
    聞證據例外情形，但已經本院審理時予以提示並告以要旨，
    且經檢察官、被告2人及其等辯護人表示意見，其等已知上
    述證據乃屬傳聞證據，亦均未於言詞辯論終結前聲明異議（
    見本院卷第464至473頁），本院審酌上開證據作成時之情況
    ，並無違法取證或其他瑕疵，與本案待證事實間復具有相當
    之關聯性，認為以之作為證據應屬適當，依刑事訴訟法第15
    9條之5規定，應具有證據能力。
二、認定犯罪事實所憑之證據及理由： 
    訊據被告朱建勳、張志忠固均坦承分別有犯罪事實欄一㈠、㈡
    所示時間，受共同被告陳建國之指示，前往上開地點與證人
    張欽福、謝萬來見面，並將共同被告陳建國所指示之物品交
    付與證人張欽福、謝萬來，且向其等2人各收取1,000元之現
    金，再轉交與共同被告陳建國等事實不諱，但均矢口否認有
    何販賣第一級毒品海洛因犯行，被告朱建勳辯稱：伊當時在
    共同被告陳建國旁邊，共同被告陳建國人不舒服，委請伊拿
    東西給證人張欽福，是用衛生紙包裹起來的東西，伊就按照
    共同被告陳建國指示騎車去指定地點將上開以衛生紙包裹的
    物品交給證人張欽福，證人張欽福有拿1,000元給伊，伊再
    把錢轉交給共同被告陳建國，伊不知悉該物品為何物，也沒
    有獲得報酬，就是單純幫忙，伊知道販毒的罪很重，伊不想
    去了解，就也不詢問等語。被告張志忠辯稱：共同被告陳建
    國是伊老闆，當時共同被告陳建國要求伊拿油漆調料劑給證
    人謝萬來，物品是以藥房的白色夾鏈袋包裝，伊就聽從老闆
    的指示前往指定地點將油漆調料劑交給證人謝萬來，並收取
    1,000元現金，伊再將1,000元轉交給共同被告陳建國，伊沒
    有獲得任何報酬等語。被告朱建勳之選任辯護人邱智偉律師
    為其辯護稱：㈠被告朱建勳於110年7月4日，因共同被告陳建
    國代辦之紓困貸款尚未核撥，始前往向共同被告陳建國詢問
    相關進度，兩人言談中，共同被告陳建國突然表示人身體不
    舒服，想請被告朱建勳幫忙送物品給附近之證人張欽福，被
    告朱建勳站在幫助朋友的立場，因此代替共同被告陳建國送
    物品與證人張欽福。㈡共同被告陳建國要求轉讓之物品，已
    由共同被告陳建國包裝完整，被告朱建勳無從知悉其包裝完
    整之內容物為何，且轉交路途並不遠，故被告朱建勳亦無過
    問轉交之內容物為何。又被告朱建勳將上開物品轉交給證人
    張欽福後，亦將證人張欽福所交付之1,000元全數交付與被
    告陳建國，被告朱建勳並無從中獲得任何利益。㈢被告朱建
    勳從頭至尾均不知共同被告陳建國要求幫忙轉交之內容物為
    何，亦無從中獲取任何利益，是被告朱建勳主觀上並無藉由
    販賣第一級毒品海洛因營利之意圖，且亦無與共同被告陳建
    國有犯意之聯絡及行為之分擔，故被告朱建勳應不構成販賣
    毒品罪等語。被告張志忠之選任辯護人林少羿律師為其辯護
    稱：㈠被告張志忠受雇於共同被告陳建國從事工地粗工等工
    作，而證人謝萬來亦同為工地粗工。本案事實為共同被告陳
    建國當時係向被告張志忠謊稱欲委託其交付與證人謝萬來之
    白色紙包裝物為油漆調料劑，因此被告張志忠在不知情之情
    況下，方於110年9月9日9時30分許，在臺中市豐原區源豐路
    170巷口，代共同被告陳建國前往與證人謝萬來交易，被告
    張志忠並不知悉該白色包裝物為毒品海洛因，亦未從中取得
    任何利潤，故被告張志忠並無販賣毒品之主觀犯意存在。㈡
    縱認被告張志忠有代共同被告陳建國交付海洛因毒品與證人
    謝萬來及收取價金之犯罪事實，惟被告張志忠對於毒品之具
    體種類、數量均不知悉，且未獲得任何毒品之對價，參與犯
    罪之程度有限，交易過程中僅代為轉交毒品及收取價金，並
    非基於自身利益而販毒，難謂係共同正犯，應論以幫助犯等
    語。
㈠經查：
  ⒈犯罪事實欄一㈠部分：
　⑴於110年7月4日10時30分前之某時許，證人張欽福透過LINE通
    訊軟體與暱稱「陳平安」之共同被告陳建國持用之系爭行動
    電話聯繫海洛因毒品交易事宜後，共同被告陳建國即指示被
    告朱建勳於同日10時30分許，騎乘車牌號碼000-0000號普
　　通重型機車，在臺中市豐原區社興五街與社興二街交岔路口
    與證人張欽福見面，並由被告朱建勳將共同被告陳建國所提
    供之物品交付與證人張欽福，且當場收取證人張欽福給付之
    現金1,000元，被告朱建勳再將該1,000元現金轉交給共同被
    告陳建國等事實，業據證人張欽福於偵查中及本院審理時結
    證明確（見他卷第709至713頁，本院卷第455至463頁），且
    有現場監視器錄影畫面翻拍照片（見110偵34323卷一第469
    至475頁）在卷可佐，復為被告朱建勳所不爭執，是此部分
    之事實，首堪認定。
　⑵被告朱建勳固辯稱：伊沒有過問共同被告陳建國委請伊交付
    給證人張欽福的物品為何、何以要收取1,000元價金，伊知
    道販賣毒品的罪很重，所以伊就不去過問，該物品是用衛生
    紙包裝的，伊確實不知悉其內容云云。但查：
　①證人張欽福於偵查中結證稱：伊與「阿國」交易毒品的方式
    ，都是由伊打LINE電話給共同被告陳建國，約在臺中市豐原
    區某公園旁，伊會駕駛車牌號碼00-0000號土黃色汽車過去
    ，共同被告陳建國也是開車過來，伊再進入共同被告陳建國
    之車內交易，每次都是交易1,000元的海洛因。110年7月4日
    10時30分許，伊也是在交易毒品，這次是一名騎機車的人過
    來交易，伊看到騎機車的人過來也嚇一跳，伊給付1,000元
    、對方給伊1,000元的海洛因等語（見他卷第711至713頁）
    。嗣於本院審理時具結證稱：於110年7月4日，伊先與共同
    被告陳建國聯繫交易毒品，然而共同被告陳建國找另一個人
    拿毒品給伊，但共同被告陳建國沒有事先告知伊其不會親自
    來交易、會找另一個人前往交易乙事，所以伊看到是騎機車
    的人前來交易毒品才會嚇一跳，當時騎機車的人戴著安全帽
    ，靠近伊駕駛座窗戶拿毒品給伊，伊則給付1,000元，對方
    就離開了，伊是第一次看到該名騎機車的人。本次的海洛因
    毒品是以小小的透明夾鏈袋包裝，看得到裡面是白色粉末等
    語（見本院卷第455至463頁）。從而，證人張欽福就110年7
    月4日10時30分許前往毒品交易之事實，前後所述大致相符
    ，並無重大瑕疵可指；且其就該日海洛因毒品係以透明夾鏈
    袋包裝，可明顯看出其內裝有白色粉末乙節，經本院進行交
    互詰問及補充訊問後，其證述內容始終一致，亦與一般常見
    之毒品包裝方式相符，堪予採信，是被告朱建勳辯稱該物品
    是以衛生紙包裹，伊不知道究為何物云云，顯不可採。
  ②又依卷附之110年7月4日臺中市豐原區社興五街與社興二街路
    口監視器錄影畫面翻拍6張（見110偵34323卷一第469至473
    頁），可知悉證人張欽福於10時25分17秒，駕駛車牌號碼00
    -0000號土黃色汽車抵達該路口並停車於路邊；嗣於10時30
    分7秒時，一名男子騎乘車牌號碼000-0000號普通重型機車
    出現，並將機車停放於證人張欽福車輛前方之藍色卡車前方
    路旁；再於10時30分40秒，該名機車騎士頭戴安全帽，步行
    至證人張欽福車輛之駕駛座旁；於10時30分43秒，該名機車
    騎士略向前彎腰，右手伸入駕駛座車窗；復於10時31分44秒
    ，該名機車騎士即騎乘機車離去等情，核與證人張欽福上開
    所證稱於110年7月4號駕車前往交易毒品，共同被告陳建國
    係指派一名男子騎機車前來交易，該名男子頭戴安全帽，靠
    近伊的駕駛座車窗，伊坐在車上與該男子進行毒品交易等語
    完全吻合，益證證人張欽福上開所述確有相當之補強證據可
    資佐證，堪以採信。
　③依上，被告朱建勳並不否認其當日有受共同被告陳建國之請
    託而前往該處與證人張欽福見面並交付物品與證人張欽福、
    且向證人張欽福收受1,000元等事實，且此部分之事實業據
    證人張欽福於偵查及本院審理時證述明確，並有路口監視器
    錄影畫面翻拍照片在卷可佐，堪予採信。再參以被告朱建勳
    本身亦有施用毒品之前科紀錄，雖其本身係施用第二級毒品
    甲基安非他命，然其亦自承有碰觸過毒品的經驗等語，則其
    對於當日所交付與證人張欽福之夾鏈袋內白色粉末應屬毒品
    乙節，應無不知之理；況證人張欽福更自承係於110年7月4
    日初次與被告朱建勳見面，則其與被告朱建勳間既無仇恨糾
    紛，應無設詞誣陷被告朱建勳之必要，其所述應屬可採。被
    告朱建勳辯稱其不知悉所交付與證人張欽福之物品為何云云
    ，尚不可信。
　④另被告朱建勳之辯護人辯護稱：被告朱建勳已將證人張欽福
    交付之1,000元全數轉交與共同被告陳建國，足見被告朱建
    勳並無販賣毒品之營利意圖，亦無犯意聯絡及行為分擔之情
    事云云。然按刑法關於（共同）正犯、從犯（幫助犯）之區
    別，係以其主觀之犯意及客觀之犯行為標準。凡以自己犯罪
    之意思而參與犯罪，無論其所參與者是否係犯罪構成要件之
    行為，皆為（共同）正犯，其以幫助他人犯罪之意思而參與
    犯罪，其所參與者，苟係犯罪構成要件之行為，亦為（共同
    ）正犯，必以幫助他人犯罪之意思而參與犯罪，其所參與者
    又為犯罪構成要件以外之行為，始為從犯（幫助犯）（最高
    法院25年上字第2253號判決意旨參照）。以販賣毒品罪為例
    ，從事前聯絡毒品買賣、到事後交付毒品、收取毒品買賣價
    金等行為，均屬販賣毒品罪之構成要件之行為，苟有參與其
    事，即係分擔實行犯罪行為，自應負起共同販賣毒品罪責（
    最高法院98年度台上字第4234號判決、106年度台上字第318
    6號判決意旨參照）。至行為人是否自相關之他人獲取報酬
    或好處，尚非區辨共同正犯或幫助犯時，所應考慮之重要因
    素。就約定毒品買賣之時間、地點、金額數量之磋商，及毒
    品之實際交付、收取現款，均是構成販賣毒品罪之重要核心
    行為（最高法院107年度台上字第2953號判決意旨參照）。
    依此，被告朱建勳既已有為交付毒品並收取價金之販賣毒品
    構成要件行為，縱使其事後已將價金如數轉交與共同被告陳
    建國，但此對於其已分擔實行販毒之構成要件行為乙節，並
    無影響，是辯護人此部分所辯，亦非可採。
　⑶從而，被告朱建勳確實有於犯罪事實欄一㈠所示時、地，與共
    同被告陳建國基於販賣第一級毒品以牟利之犯意聯絡，且推
    由其騎機車前往與證人張欽福進行毒品交易，再將價金轉交
    與共同被告陳建國之事實，堪可認定。
　⒉犯罪事實欄一㈡部分：　
　⑴證人謝萬來於110年9月9日9時21分許、9時27分許，以其持用
    之門號0000000000號行動電話與共同被告陳建國所持用之系
    爭行動電話聯繫海洛因毒品交易事宜後，共同被告陳建國即
    指示被告張志忠於同日9時30分許，騎乘車牌號碼000-000號
    普通重型機車，在臺中市豐原區源豐路170巷口與證人謝萬
    來見面，並由被告張志忠將共同被告陳建國委託轉交之1包
    物品交與證人謝萬來，且當場收取證人謝萬來給付之1,000
    元現金，被告張志忠再將該1,000元轉交給共同被告陳建國
    收受等事實，業據證人謝萬來於偵查及本院審理時具結證述
    明確（見他卷第310至311頁，本院卷第410至419頁），並有
    通訊監察譯文（見他卷第291頁）、路口監視器錄影畫面翻
    拍照片（見110偵34323卷一第259至273頁），且為被告張志
    忠所不爭執，是此部分之事實，首堪認定。
　⑵被告張志忠固辯稱：伊與共同被告陳建國都是做粗工工作，
    且共同被告陳建國是伊老闆，老闆指示員工做事，伊就舉手
    之勞，共同被告陳建國委請伊拿油漆調料劑給證人謝萬來，
    該油漆調料劑是以藥房的白色夾鏈袋包裝，大約手掌大小。
    共同被告陳建國曾經拜託伊送毒品，但伊拒絕，伊自己也有
    向共同被告陳建國購毒云云。惟查：
　①證人謝萬來於偵查中結證稱：伊有於110年9月9日9時30分許
    ，在臺中市豐原區源豐路170巷內，向共同被告陳建國購買1
    顆價值1,000元的海洛因毒品，伊等是在通訊譯文通話後的1
    0至20分鐘進行交易，但當天前來交易的不是共同被告陳建
    國，是一個伊不認識的人。伊於同日9時30分許，有再打電
    話給「鬥陣的」即共同被告陳建國，此時交易已經完成等語
    （見他字第310至311頁）。後於本院審理時具結證以：他卷
    第291頁的監聽譯文，是伊與共同被告陳建國間之對話，是
    聯繫海洛因交易事宜，共同被告陳建國於同日9時26分14秒
    之通訊監察譯文中稱「好好，你有看到人去了嗎？」、「騎
    機車的欸」等語，都是代表共同被告陳建國叫別人拿海洛因
    給伊，但共同被告陳建國沒有跟伊說前來交易的人是誰，但
    伊可以確定不是共同被告陳建國前來交易，當天伊是開車前
    往交易，對方則是騎機車靠近伊駕駛座旁邊，伊搖下車窗對
    方就拿該包海洛因毒品給伊，伊則交付1,000元給對方，該
    日之海洛因毒品是以小小的透明夾鏈袋包裝，可以看得到其
    內裝有1顆圓形的海洛因毒品，不是用藥局的白色藥袋包裝
    ，伊一看就知道是1顆海洛因毒品，且110偵34323卷一第273
    頁所檢附之路口監視器畫面翻拍照片，就是當天交易毒品的
    照片等語（見本院卷第410至418頁）。經核證人謝萬來歷次
    所述均屬相符，且無重大瑕疵存在，應堪採信。故而，被告
    張志忠所交付與證人謝萬來之物品既係以透明夾鏈袋包裝，
    且其內僅有圓球狀之海洛因1顆，佐以被告張志忠本身亦有
    施用海洛因之前科紀錄，則其對於共同被告陳建國指示其交
    付與證人謝萬來物品應為第一級毒品海洛因乙事，理應甚為
    詳知，是其辯稱其誤以為共同被告陳建國要求其交付與證人
    謝萬來之物品為油漆調料劑云云，顯與常情不符，難認可採
    。
　②又依附表一所示之通訊監察譯文，可知證人謝萬來當天確實
    係與共同被告陳建國聯繫購毒事宜，而共同被告陳建國先於
    當日9時21分42秒許，指示證人謝萬來前往「真正好」，經
    證人謝萬來於同日9時26分14秒許撥打電話給共同被告陳建
    國，告知其已抵達指定地點後，共同被告陳建國則詢問「好
    好，你有看到人去了嗎？」、「騎機車的欸」、「我跟你說
    喔，一顆而已，你看是不是這樣」等語，而與證人謝萬來確
    認是否已與其指派前往交易之被告張志忠碰面，並告知證人
    謝萬來毒品數量等情；而證人謝萬來復再於交易後之同日9
    時30分36秒撥打電話給共同被告陳建國，確認交易之毒品內
    容無誤等情，足見證人謝萬來當天確實欲與共同被告陳建國
    聯繫欲向其購買毒品，而共同被告陳建國則指示被告張志忠
    騎機車前往與證人謝萬來見面，一手交錢、一手交貨而完成
    毒品之交易等情，足資認定。
　③另觀諸卷附之路口監視器畫面翻拍照片（見110偵34323卷一
    第259至273頁），可知被告張志忠於110年9月9日9時26分49
    秒至9時27分12秒，自共同被告陳建國住處步行而出，並準
    備騎乘機車上路；另證人謝萬來則於同日9時23分46秒至9時
    24分25秒，駕車前往臺中市豐原區源豐路與忠孝街交岔路口
    附近；後於同日9時28分49秒，被告張志忠騎乘之機車出現
    於證人謝萬來停靠於路旁之汽車前方，繼而於9時28分54秒
    ，騎乘機車進入臺中市豐原區源豐路170巷；於同日9時29分
    3秒，證人謝萬來亦駕車隨後進入該巷內；迄至同日9時29分
    43秒至9時30分33秒許，被告張志忠則自該巷內騎車離開、
    返回共同被告陳建國之住處；另證人謝萬來則於同日9時35
    分3分許，駕車自臺中市豐原區源豐路170巷離開等情。此情
    核與證人謝萬來之前開證述內容大致相合，亦與通訊監察譯
    文之時間、內容及基地臺位置均稱相符，是證人謝萬來之上
    開證述內容，堪可信取。
　⑶另被告張志忠之辯護人辯護稱：被告張志忠對於毒品之具體
    種類、數量均不知悉，僅係代為轉交毒品及收受價金，非基
    於自身利益而販毒，難認屬共同正犯，僅為幫助犯云云。但
    查，揆諸前開理由欄二、㈠、⒈、⑵、④所載之說明，被告張志
    忠既已有為交付毒品並收取價金之販賣毒品構成要件行為，
    縱使其事後已將價金如數轉交與共同被告陳建國，但此對於
    其已分擔實行販毒之構成要件行為乙節，不生影響，是辯護
    人此部分所辯，要非可採。
　⑷承上，被告張志忠確實有於犯罪事實欄一㈡所示時、地，與共
    同被告陳建國基於販賣第一級毒品以牟利之犯意聯絡，且推
    由被告張志忠騎機車前往與證人謝萬來進行毒品交易，再將
    價金轉交與共同被告陳建國之事實，業據證人謝萬來證述明
    確，並有監聽譯文及路口監視器錄影畫面翻拍照片以資補強
    ，是此部分之事實，洵堪認定。被告張志忠及辯護人辯稱被
    告張志忠並不知悉交付之物品內容，主觀上無營利意圖及犯
    意聯絡云云，核均與客觀事證及一般常情均不相符，難認可
    採。
　⒊按販賣毒品者，其主觀上須有營利之意圖，且客觀上有販賣
    之行為，即足構成，至於實際上是否已經獲利，則非所問。
    即於有償讓與他人之初，係基於營利之意思，並著手實施，
    而因故無法高於購入之原價出售，最後不得不以原價或低於
    原價讓與他人時，仍屬販賣行為。有償轉讓者，必須始終無
    營利之意思，而以原價或低於原價讓與他人，才可認為不屬
    於販賣行為，而僅以轉讓罪論處。衡以近年來毒品之濫用，
    危害國民健康與社會安定日益嚴重，治安機關對於販賣或施
    用毒品之犯罪行為，無不嚴加查緝，各傳播媒體對於政府大
    力掃毒之決心亦再三報導，已使毒品不易取得且物稀價昂，
    苟被告於有償交付毒品之交易過程中無利可圖，縱屬至愚，
    亦無甘冒被取締移送法辦判處重刑之危險而平白從事上開毒
    品交易之理。是其販入之價格必較其出售之價格為低，而有
    從中賺取買賣價差或量差牟利之意圖及事實，應屬合理認定
    。又販賣毒品係違法行為，非可公然為之，而毒品亦無公定
    價格，係可任意分裝增減分量及純度，且每次買賣之價格、
    數量，亦隨時依雙方之關係深淺、資力、需求量、對行情之
    認知、來源是否充裕、查緝是否嚴緊、購買者被查獲時供述
    購買對象之可能風險之評估等因素，而異其標準，機動調整
    ，非可一概論之。從而販賣之利得，除非經行為人詳細供出
    所販賣之毒品之進價及售價，且數量俱臻明確外，實難察得
    其交易實情，然販賣者從價差或量差中牟利，方式雖異，惟
    其販賣行為意在營利則屬同一。從而，舉凡「有償交易」，
    除足以反證行為人確係另基於某種非圖利本意之關係外，通
    常尚難因無法查悉其精確之販入價格，作為是否高價賣出之
    比較，諉以無營利之意思而阻卻販賣犯行之追訴（最高法院
    107年度台上字第2233號判決參照）。查共同被告陳建國、
    被告朱建勳與證人張欽福，以及共同被告陳建國、被告張志
    忠與證人謝萬來所進行之毒品交易均為有償交易，又其等間
    並非至親好友，若非有利可圖，共同被告陳建國當無甘冒重
    典，依購入之相同價格或數量轉售毒品而毫無利潤可圖之理
    ，是共同被告陳建國就其所為上開販賣第一級毒品犯行，均
    有從中賺取價差或量差之營利意圖，應可認定。至於被告朱
    建勳、張志忠雖均否認上開犯行，然被告朱建勳、張志忠既
    均係受共同被告陳建國指示，分別於如犯罪事實欄一㈠、㈡所
    示時、地，將海洛因毒品各1包交付與證人張欽福、謝萬來
    ，並當場收取款項，其等雖未分得犯罪所得，然對於共同被
    告陳建國若無利可圖，應無甘冒遭查緝之風險而指示其等前
    往交易一情當有所認知，亦足認被告朱建勳、張志忠分別與
    共同被告陳建國間具有共同營利之意圖甚明。
　⒋綜上所述，被告朱建勳、張志忠及其等辯護人前開所辯，均
    無可採，本案事證明確，被告朱建勳、張志忠分別與共同被
    告陳建國基於販賣第一級毒品以牟利之犯意聯絡及行為分擔
    ，各於犯罪事實欄一㈠、㈡所示時、地為販賣第一級毒品海洛
    因之犯行等事實，洵堪認定，應予依法論科。
三、論罪科刑：　　　
　㈠按海洛因係毒品危害防制條例第2條第2項第1款所定之第一級
    毒品，不得非法販賣、持有。是核被告朱建勳如犯罪事實欄
    一㈠所為，係犯毒品危害防制條例第4條第1項之販賣第一級
    毒品罪。被告張志忠如犯罪事實欄一㈡所為，係犯同條項之
    販賣第一級毒品罪。
  ㈡被告2人因販賣而持有第一級毒品之低度行為，應各為販賣之
    高度行為所吸收，均不另論罪。 
  ㈢被告朱建勳與共同被告陳建國間，就犯罪事實欄一㈠所示之犯
    行；及被告張志忠與同被告陳建國間，就犯罪事實欄一㈡所
    示之犯行，分別有犯意聯絡及行為分擔，各應論以共同正犯
    。
　㈣刑之加重、減輕：
　⒈被告朱建勳前於105至108年間，因施用毒品、肇事逃逸等案
    件，分別經臺灣桃園地方法院以106年度桃簡字第109號判決
    判處有期徒刑6月確定（下稱第1案）；同院以106年度桃簡
    字第638號判決判處有期徒刑5月，嗣經同院以106年度簡上
    字第597號判決駁回上訴而確定（下稱第2案）；臺灣臺灣高
    等法院以107年度交上訴字第58號判決判處有期徒刑1年2月
    確定（下稱第3案）；本院以107年度易字第1605號判決判處
    有期徒刑6月確定（下稱第4案）；本院以108年度易字第229
    9號判決判處有期徒刑7月確定（下稱第5案）；第1至3案部
    分，嗣經臺灣高等法院以108年度聲字第428號裁定合併定應
    執行有期徒刑1年10月確定（下稱甲案），而甲案、第4案、
    第5案則接續執行，於110年2月20日因縮短刑期執行完畢而
    出監乙節，業據公訴人提出臺灣高等法院被告前案紀錄表內
    載有被告朱建勳上開前科紀錄1份為證（見本院卷第63至70
    頁），且被告朱建勳及辯護人於本院審理時均不爭執上開前
    科紀錄，確認有於110年2月20日執行完畢之事實（見本院卷
    第476頁），是被告朱建勳受上開徒刑之執行完畢後，5年以
    內故意再犯本案有期徒刑以上之罪，為累犯，公訴人另說明
    被告前案與本案之罪質相當，顯然前案並未使其有矯正改善
    特別惡性，其刑法感受力薄弱，認有加重其刑之必要，應依
    累犯之規定加重其刑等語（見本院卷第476頁），本院審酌
    被告朱建勳所犯前案與本案均涉及毒品，雖然前案為施用、
    本案則為販賣行為，但仍可認為犯罪內容具有關連性，罪質
    相似，且均為故意犯罪，被告朱建勳未能記取前案執行之教
    化，於前案110年2月20日執行完畢後之4月餘，即再為本案
    犯行，其對於刑罰之反應力顯然薄弱，且有特別惡性，縱依
    刑法第47條第1項規定加重法定最低本刑，亦無罪刑不相當
    之情形，為兼顧社會防衛之效果，自有加重其刑之必要，是
    除死刑、無期徒刑部分依法不得加重外，其餘部分則應依刑
    法第47條第1項規定，加重其刑。
  ⒉按刑法第59條規定犯罪之情狀可憫恕者，得酌量減輕其刑，
    其所謂「犯罪之情狀」，與同法第57條規定科刑時應審酌之
    一切情狀，並非有截然不同之領域，於裁判上酌減其刑時，
    應就犯罪一切情狀（包括第57條所列舉之10款事項），予以
    全盤考量，審酌其犯罪有無可憫恕之事由（即有無特殊之原
    因與環境，在客觀上足以引起一般同情，以及宣告法定低度
    刑，是否猶嫌過重等等），以為判斷。且販賣毒品案件中，
    同為販賣毒品之人，其原因動機不一，犯罪情節未必盡同，
    或有大盤毒梟者，亦有中、小盤之分，甚或僅止於吸毒者同
    儕間為求互通有無之有償轉讓者亦有之，其販賣行為所造成
    危害社會之程度自屬有異，於此情形，倘依其情狀處以適當
    徒刑，即足以懲儆，並可達防衛社會之目的者，自非不可依
    客觀之犯行與主觀之惡性二者加以考量其情狀，是否有可憫
    恕之處，適用刑法第59條之規定酌量減輕其刑，期使個案裁
    判之量刑，能斟酌至當，符合比例原則（最高法院95年度台
    上字第6157號判決參照）。查販賣第一級毒品罪之法定刑為
    「死刑或無期徒刑；處無期徒刑者，得併科3000萬元以下罰
    金」，不可謂不重，本院審酌被告2人所為之上開販賣第一
    級毒品犯行，固無視國家對於杜絕毒品危害之禁令，應予非
    難，惟被告朱建勳販賣毒品對象僅有證人張欽福1人、被告
    張志忠販賣毒品對象則僅有證人謝萬來1人，次數各1次，價
    量亦均非鉅，相較於交易價量動輒以數百公斤、數百萬元、
    甚為數千萬元計之大盤毒梟而言，對社會秩序與國民健康之
    危害，自非達罪無可赦之嚴重程度，如就其等所為之販賣第
    一級毒品犯行未給予任何減刑處遇，最輕本刑為無期徒刑，
    未免過苛，在客觀上足以引起一般人之同情，有情輕法重之
    情形，爰就其等所為上開販賣第一級海洛因之犯行，均依刑
    法第59條規定酌減其刑；被告朱建勳部分，則依法先加後減
    之（法定刑為死刑、無期徒刑部分，則僅予以減輕其刑）。
  ㈤爰以行為人之責任為基礎，審酌被告2人均明知海洛因為第一
    級毒品，使用容易成癮，濫行施用，非但對施用者身心造成
    傷害，而因其成癮性，常使施用者經濟地位發生實質改變而
    處於劣勢，容易造成家庭破裂戕害國力，為國家嚴格查禁之
    違禁物，竟因貪圖不法利益，無視於政府禁令而為上開販賣
    第一級毒品海洛因之犯行，行為殊值非難；又被告2人犯後
    始終未坦承犯行，難認具有悔意之態度；暨被告朱建勳自陳
    為國中肄業、從事搭鷹架工作、日薪2,800元、家中有母親
    需其扶養照顧，被告張志忠則為國中畢業、入監前從事司機
    、粗工等工作、月收入約35,000至39,000元、家中有母親需
    其扶養照顧（見本院卷第479頁）之智識程度及生活狀況；
    兼衡以被告2人本案之犯罪動機、手段、目的、犯罪所生之
    危害及前科素行（被告朱建勳構成累犯部分不重複評價）等
    一切情狀，分別量處如主文所示之刑，以示懲儆。
四、沒收部分：
  ㈠按犯第4條至第9條、第12條、第13條或第14條第1項、第2項
    之罪者，其供犯罪所用之物，不問屬於犯罪行為人與否，均
    沒收之，毒品危害防制條例第19條第1項定有明文。查扣案
    之系爭行動電話，為證人黃小芬所有，但供共同被告陳建國
    持以與證人張欽福、謝萬來聯繫本案販賣毒品所用之物，此
    據共同被告陳建國於警詢及偵查中、證人黃小芬於警詢時所
    供明在卷（見他卷第796頁，110偵34323號卷一第57頁），
    且有如附表一所示之通訊監察譯文可憑，不問屬於被告2人
    與否，應依毒品危害防制條例第19條第1項規定，於被告2人
    所犯之罪刑項下，分別宣告沒收。
  ㈡又按共同正犯間之犯罪所得應就各人實際分受所得部分而為
    沒收及追徵；而犯罪工具物須屬被告所有，或被告有事實上
    之處分權者，始得在該被告罪刑項下併予諭知沒收。至於非
    所有權人，又無共同處分權之共同正犯，自無庸在其罪刑項
    下諭知沒收或連帶沒收及追徵（最高法院108年度台上字第1
    001號判決意旨參照）。且按犯罪所得，屬於犯罪行為人者
    ，沒收之，於全部或一部不能沒收或不宜執行沒收時，追徵
    其價額，刑法第38條之1第1項前段、第3項定有明文。查被
    告2人就犯罪事實一㈠、㈡所為之販賣第一級毒品犯行，各有
    收受1,000元之買賣價金，然皆已全數轉交與共同被告陳建
    國等情，業經本院認定如前，是上開買賣價金既非由被告2
    人所保有，揆諸前開說明，自無從對被告2人為沒收之諭知
    。
　㈢其餘扣案物均係自共同被告陳建國之住所、居所或使用車輛
    上所查扣，均難認與上開2次販賣毒品之犯行有關，自均不
    予宣告沒收，附此敘明。
據上論斷，應依刑事訴訟法第299條第1項前段，毒品危害防制條
例第4條第1項、第19條第1項，刑法第11條、第28條、第47條第1
項、第59條，判決如主文。
本案經檢察官陳振義提起公訴，檢察官蔣得龍到庭執行職務。
中　　華　　民　　國　　111 　年　　8 　　月　　4 　　日
                  刑事第十庭  審判長法  官  陳玉聰
　　　　　　　　　                  法  官  吳珈禎
                　　　　　　　　　  法  官  林芳如
以上正本證明與原本無異。
如不服本判決應於收受判決後20日內向本院提出上訴書狀，並應
敘述具體理由；其未敘述上訴理由者，應於上訴期間屆滿後20日
內向本院補提理由書（均須按他造當事人之人數附繕本）「切勿
逕送上級法院」。
                                    書記官  張玉楓
中　　華　　民　　國　　111 　年　　8 　　月　　4 　　日
附表一：
編號 通話時間 監聽電話 通話對象 內容摘要 1 110年9月9日9時21分42秒 0000000000陳建國(A) 0000000000謝萬來(B) A：喂。 B：喂。 A：阿兄。 B：嘿。 A：你現在過去「真正好 　 」。  B：你在哪裡？ A：你過去「真正好」。 B：好啦。 2 110年9月9日9時26分14秒 0000000000陳建國(A) 0000000000謝萬來(B) B：喂，我到了。 A：好好，你有看到人去    了嗎？ B：沒有欸。 A：騎機車的欸。 B：蛤？ A：我跟你說喔，一顆而    已，你看是不是這樣    。 B：好。 3 110年9月9日9時30分36秒 0000000000陳建國(A) 0000000000謝萬來(B) A：喂。 B：喂，（模糊）。 A：嘿。 B：有啦。 A：整顆的對不對。 B：嘿對。 A：超過了啦，故意做給    你的。  B：有啦，我知道啦，謝    謝。 A：阿你那個，明天什麼    時候要拿給我。 B：我會打給你，大概中    午以後，好不好。 A：中午以後喔。 B：對阿。 A：好好好。 

附表二：
編號 扣案物品名稱及數量   備         註 1 第一級毒品海洛因8包 （含包裝袋8個） ⑴衛生福利部草屯療養院草療鑑字第1101000403號鑑驗書（見110偵34323卷二第449至451頁） ①檢品編號：B0000000    檢品外觀：白色碎塊    送驗淨重：2.4103公克   驗餘淨重：2.3981公克   檢出結果：一級毒品海洛因 ②檢品編號：B0000000    檢品外觀：白色粉末    送驗淨重：1.5153公克   驗餘淨重：1.3959公克   檢出結果：一級毒品海洛因 ③檢品編號：B0000000    檢品外觀：已開封標示「仙台紅嬰進口葡萄糖」（內含白色粉末）   送驗淨重：2.2387公克   驗餘淨重：1.6161公克   檢出結果：一級毒品海洛因 2 第二級毒品甲基安非他命1包（含包裝袋1個） 衛生福利部草屯療養院草療鑑字第1101000403號鑑驗書（見110偵34323卷二第449頁） 檢品編號：B0000000  檢品外觀：晶體  送驗淨重：1.2033公克 驗餘淨重：1.1943公克 檢出結果：二級毒品甲基安非他命　　　　　　 3 海洛因殘渣袋6個  4 電子磅秤1臺  5 夾鏈袋1包（若干個）　  6 鏟管3支　  7 香菸1支（含尼古丁） 未檢出毒品成分（衛生福利部草屯療養院草療鑑字第1101000403號鑑驗書〈110偵34323卷二第499頁〉） 8 海洛因殘渣袋1個  9 夾鏈袋1包（若干個）  10 安非他命吸食器3組  11 安非他命吸食器3個 玻璃球 12 吸管4個  13 針筒1支  14 標示「Calcium」白色包裝1包（內含白色粉末） 未檢出毒品成分（衛生福利部草屯療養院草療鑑字第1101000403號鑑驗書〈110偵34323卷二第451頁〉） 15 電子磅秤1臺  16 海洛因殘渣袋1包（若干個）  17 玻璃球8個  18 鏟管9支  19 針筒1支  20 Sugar廠牌手機1支（含門號0000000000號SIM卡1張） IMEI：000000000000000號 黃小芬所有，但供被告本案使 用。 21 Panasonic廠牌手機1支（含門號0000000000號SIM卡1張、不詳門號SIM卡1張） IMEI：000000000000000號 黃小芬所有 22 iPhone7Plus金色手機1支（含不詳門號SIM卡1張） 陳建國所有 23 REALME廠牌手機1支（含門號0000000000號SIM卡1張、不詳門號SIM卡1張） 陳建國所有 24 iPhone6S太空灰色手機1支 陳建國所有 25 現金新臺幣85,000元 其中新臺幣69,900元為黃小芬所有 


附錄本案論罪科刑法條全文：
毒品危害防制條例第4條
製造、運輸、販賣第一級毒品者，處死刑或無期徒刑；處無期徒
刑者，得併科新臺幣3千萬元以下罰金。
製造、運輸、販賣第二級毒品者，處無期徒刑或10年以上有期徒
刑，得併科新臺幣1千5百萬元以下罰金。
製造、運輸、販賣第三級毒品者，處7年以上有期徒刑，得併科
新臺幣1千萬元以下罰金。
製造、運輸、販賣第四級毒品者，處5年以上12年以下有期徒刑
，得併科新臺幣5百萬元以下罰金。
製造、運輸、販賣專供製造或施用毒品之器具者，處1年以上7年
以下有期徒刑，得併科新臺幣1百50萬元以下罰金。
前五項之未遂犯罰之。